【裁判字號】    94,易,80
【裁判日期】    950104
【裁判案由】    傷害
【裁判全文】
臺灣苗栗地方法院刑事判決                94年度易字第80號
公  訴  人  臺灣苗栗地方法院檢察署檢察官
被      告  丙○○
上列被告因傷害案件，經檢察官提起公訴（93年度偵字第4530號）
，本院判決如下：
    主  文
丙○○傷害人之身體，處有期徒刑參月，如易科罰金，以參佰元
折算壹日。
    事  實
一、丙○○與甲○○因毗鄰而居，且同係從事金香生意買賣，迭
    有宿怨。其2 人於民國９３年８月２１日１９時４０分許，
    在苗栗縣苗栗市○○街44號、甲○○住處前，復因故發生口
    角爭執，爭執中丙○○無視甲○○已年邁不堪推擠，竟基於
    傷害之犯意，而以肩膀碰擊甲○○，致甲○○因之站立不穩
    而跌坐於地，並因之受有右髖部、右肩挫傷及第四腰椎後移
    等傷害。
二、案經被害人甲○○訴由臺灣苗栗地方法院檢察署檢察官偵查
    起訴。
    理  由
一、本件被告丙○○否認有傷害之犯行，辯稱：「我沒有說我頂
    被害人，是她來一直來頂我的，且證人乙○○○也沒有說看
    到我打她，是被害人自己跌倒的」等語。
二、惟查：
  (一)證人即告訴人甲○○於警詢時指訴稱：「（問：你是於何時
    ？何地？被何人打？傷在何處？）我是於93年8 月21日晚上
    19時30分，在苗栗市城隍廟旁被丙○○用手推我用腳踢我使
    我右肩挫傷、第4 腰椎後移、右髖部挫傷。」、「（問：你
    與丙○○是何種關係？其為何要推打妳？）我與他是鄰居，
    因為我與她在城隍廟賣金香他看我生意好就不給我賣就打我
    。」等語（以上參偵卷第10至11頁）。渠於檢察官偵查時指
    訴稱：「（問：詳述被害經過？）今年8 月21日下午7 點半
    ，我要到對面找戴國枝，丙○○就從家裡衝出來打我。」、
    「（問：當時有沒有人看到？）戴國枝、乙○○○有看到。
    」等語（以上參同偵卷第37至38頁）。是由證人即告訴人甲○○之指訴，可知渠係指稱，渠與被告丙○○，因販賣金香
    之生意起爭執，於93年8 月21日晚上7 時30分許，在苗栗市
    城隍廟旁，為被告丙○○推打，造成渠受有右髖部、右肩挫
    傷及第四腰椎後移等傷害。
  (二)依據刑事訴訟法第159 條之5 第1 項之規定：「被告以外之
    人於審判外之陳述，雖不符前四條之規定，而經當事人於審
    判程序同意作為證據，法院審酌該言詞陳述或書面陳述作成
    時之情況，認為適當者，亦得為證據」、同條第2 項之規定
    ：「當事人、代理人或辯護人於法院調查證據時，知有第15
    9 條第1 項不得為證據之情形，而未於言詞辯論終結前聲明
    異議者，視為有前項之同意」。而被告丙○○於本院審理時
    ，在言詞辯論終結前，未對告訴人甲○○於警詢、偵查時陳
    述之證據能力表示異議，僅對告訴人甲○○前述指訴之證據
    證明力有意見。本院審酌告訴人甲○○於警詢、檢察官訊問
    時之陳述，參酌渠之診斷證明書所示（參93年度發查字第46
    4 號卷宗第6 頁），認無不適當之情形，參酌上述規定，本
    院自得將之作為證據，附此敘明。
  (三)證人乙○○○於本院審理時具結後證稱：「（檢察官問：於
    93年8 月21日，有無看到被告與甲○○發生衝突？）我沒看
    到，我在那邊做生意很忙，有聽到聲音響，看到老人家四腳
    朝天，我就把他扶他起來。」、「（檢察官問：當時時間？
    ）我忘記了，因時間過很久了，是晚上的時候。」、「（檢
    察官問：當時你人在何處？）我在我家前面坐著，當天是城
    隍廟拜拜，他們是隔一條街。」、「（檢察官問：你當時的
    位置距離他們多遠？）一條馬路寬，是兩台車子可以過的馬
    路。」、「（檢察官問：你剛才稱你有聽到聲響，是什麼聲
    音？）什麼聲音我不知道，但有聽到聲響，我就看到一位老
    人家四腳朝天。」、「（檢察官問：你稱的老人家是甲○○
    ？）對。」、「（檢察官問：你有無聽到爭吵的聲音？）我
    在工作，沒有注意聽。」、「（檢察官問：有無聽到甲○○
    講說你打啊、你打啊的話？）沒有聽到，我看到老人家四腳
    朝天，沒有人敢去扶他起來，甲○○是賣金香、餅乾的，東
    西很亂。」、「（檢察官問：為何沒有人敢去扶他？）不知
    道，我就是看到沒有人去扶他，所以我才去扶他起來。」、
    「（檢察官問：你去扶甲○○時，他們有無跟你講什麼？）
    沒有聽到，我去扶甲○○起來後就回去做我的事情了。」、
    「（檢察官問：你有無跟他們講什麼？）我有跟丙○○、丙○○的姊夫、丙○○的二個姊姊，說老人家最好不要去動他
    ，當時他們都在場。」、「（檢察官問：你之前在偵查時稱
    你有聽到被告和甲○○在爭吵，是否如此？）有聽到，但沒
    有聽到他們講什麼。」、「（檢察官問：你有無看到丙○○
    推甲○○？）沒看到。」、「（檢察官問：甲○○有無告訴
    你是誰推倒他或其他的事情？）沒有，我只有看到他很痛苦
    的樣子。」、「（檢察官問：甲○○與丙○○他們平常相處
    的情形如何？）常吵架，前幾天還在吵，警察先生常到他們
    二家那邊。」等語（以上參本院審卷第62至64頁）。是由證
    人乙○○○之證詞，可知渠係證稱於上述時間，係城隍廟在
    拜拜，渠坐在家門前，聽到內容不詳的爭吵聲。然後在隔一
    條馬路之距離，看見甲○○四腳朝天，沒人扶甲○○起來。
    渠即上前將甲○○扶起來。當時被告丙○○、丙○○的姊夫
    、丙○○的2 個姊姊在場，渠告訴被告丙○○等人，老人家
    最好不要去動他。渠未見被告丙○○推甲○○，被告丙○○
    與甲○○常吵架等情。
  (四)證人戴國枝於檢察官偵查時具結後證稱：「（問：今年8 月
    21日晚上7 點半發生之事，是否有印象？）有」、「（問：
    詳述所件經過？）我當時人在家裡的大廳，有聽到丙○○三
    姐妹和甲○○吵架聲音，之後我就聽到我太太說打老人家不
    可以，之後我就看到我太太跑到甲○○攤位把甲○○扶起來
    。」等語（以上參同上偵卷第38至39頁）。是由證人戴國枝
    之證詞，可知渠係證稱於上述日期，渠在家中客廳，有聽到
    甲○○與被告丙○○姐妹3 人爭吵之聲音。渠有聽到渠妻即
    證人乙○○○稱打老人家不可以，之後見乙○○○將甲○○
    扶起來等情。
  (五)被告丙○○於檢察官訊問時陳稱：「（問：對證人戴國枝、
    乙○○○、甲○○前述，有無意見？）我們有吵架，可是我
    沒打她，是她身體、肩膀一直靠過來，口中就講『你打啊、
    你打啊』，我就用肩膀頂了她一下，她就跌倒了，我就跟她
    講不要激我，、、。」等語（參同上偵卷第40頁）。
  (六)是由告訴人甲○○之指訴，參酌證人戴國枝、乙○○○之證
    詞，再考諸前述告訴人甲○○之診斷證明書1 份所示。可知
    本件係被告丙○○與告訴人甲○○，迭因在上址附近，販賣
    金香生意而有爭執，彼此間相處情形不佳。而於93年8 月21
    日晚上7 時30分許，再度因相同之原因而起口角衝突，被告
    丙○○憤而以肩膀碰擊甲○○，導致甲○○倒地後，受有右
    髖部、右肩挫傷及第四腰椎後移等傷害，應為案發之經過。
    雖證人即被告丙○○之姐謝妙玲於本院審理時，到庭為證，
    於具結後證稱渠於案發當天在場，但未見被告打甲○○，有
    見到甲○○打被告成傷。甲○○當天有跌倒，係因甲○○的
    女兒來拉甲○○。渠未見被告以肩膀頂甲○○等語（參本院
    審卷第35至41頁）。但查，證人謝妙玲之證詞，顯與被告丙○○於檢察官偵查時陳稱：以肩膀頂甲○○，甲○○跌倒等
    語不符，足見證人謝妙玲上述證詞，顯為迴護被告丙○○之
    詞，不足為採。
  (七)至被告丙○○提出光碟一片，請求本院勘驗，用以證明甲○○行動無礙且及惡言惡語等情形（參本院審卷第53至54頁）
    。然被告提出之光碟，並非案發當日拍攝現場之狀況，縱有
    被告所述之情形，亦無解於其傷害犯行之成立，本院認無調
    查之必要，附此敘明。綜上，被告之辯解，應為臨訟卸責之
    詞，不可採信。此外，復有診斷證明書1 份、照片9 張（參
    偵卷第19至23頁）、苗栗縣警察局員警工作紀錄簿、受理各
    類案件紀錄表各1 份（參偵卷第30至31頁）在卷可佐，其傷
    害犯行，洵堪認定。
三、核被告丙○○所為，係犯刑法第277 條第1 項之傷害罪。爰
    審酌被告因細故與被害人發生爭執，竟於上述時、地，對年
    已83歲（民國9 年12月25日出生）甲○○，為前述傷害行為
    ，並考量其於犯罪後否認犯行，可見犯後態度不佳，且迄今
    尚未賠償告訴人之損失，並衡酌被告犯罪之動機、目的、手
    段、被害人所受傷害程度及被告犯罪後之態度等一切情狀，
    量處如主文所示之刑，並諭知易科罰金之折算標準。
據上論斷，應依刑事訴訟法第299條第1項前段，刑法第277條第1
項、第41條第1 項前段，罰金罰鍰提高標準條例第1 條前段、第
2 條，判決如主文。
本案經檢察官黃智勇到庭執行職務。
中    華    民    國    95    年    1     月    4     日
                  刑事第三庭    審判長法  官  柳 章 峰
                                      法  官  吳 國 聖
                                      法  官  呂 曾 達
以上正本與原本無異。
如不服本判決應於送達後10日內向本院提出上訴狀（應附繕本）
。
                                      書記官  陳 淑 華
中    華    民    國    95    年    1     月    4     日
附錄本案論罪科刑法條全文
中華民國刑法第277條
(普通傷害罪)
傷害人之身體或健康者，處 3 年以下有期徒刑、拘役或 1 千元
以下罰金。
犯前項之罪因而致人於死者，處無期徒刑或 7 年以上有期徒刑；
致重傷者，處 3 年以上 10 年以下有期徒刑。


司法院資訊處製作；財團法人民間司法改革基金會備份。
